【裁判字號】    98,審訴,377
【裁判日期】    980331
【裁判案由】    股權移轉
【裁判全文】
臺灣臺北地方法院民事判決             98年度審訴字第377號
原      告  乙○○
被      告  大宇鋼鐵股份有限公司
法定代理人  丙○○○
訴訟代理人  甲○○
上列當事人間請求股權移轉事件，本院於98年3 月17日言詞辯論
終結，判決如下：
    主      文
原告之訴駁回。
訴訟費用新臺幣壹萬壹仟肆佰玖拾肆元由原告負擔。
    事實及理由
一原告起訴主張：
  (一)訴外人丁○○為被告之股東，持有被告股份55,000股（下稱
    系爭股份），伊前以丁○○對伊負有票據債務計新臺幣（下
    同）1,300,000 元為由，向本院聲請強制執行丁○○在被告
    之出資額（或股權、股票），經本院於民國97年9 月16日核
    發移轉命令，將丁○○在被告之出資額（或股權、股票）於
    1,056,051元之範圍內移轉予伊（案列97年度執字第59149號
    ）。伊既已依法取得系爭股份，爰依上開移轉命令請求被告
    辦理股東名簿之變更登記等語。
  (二)聲明為：被告應將原告對其所有55,000股之股份，登記於股
    東名簿。
二被告則抗辯：丁○○確實持有伊之股份55,000股，然伊發行之
  股票係由丁○○自行保管，如原告要求伊辦理股東名簿之變更
  登記，須出具股票證明其確已受讓系爭股份成為伊股東；如原
  告無法取得股票，則須經由法院確認其已成為伊股東等語。
三得心證之理由：
  (一)原告訴請被告就系爭股份辦理股東名簿變更登記，乃以其已
    受讓系爭股份，成為被告之股東等語為其論據，然股份有限
    公司之股份得自由轉讓之原則，雖為公司法第163條第1項所
    明揭，惟依同法第164條第1項規定，記名股票之轉讓，須由
    股票持有人以背書轉讓之，並應將受讓人之姓名或名稱記載
    於股票，故背書為記名股票轉讓之唯一方式，至臻明確。觀
    諸卷附被告之章程（見本院卷第25頁），被告對其股份有發
    行股票，且均為記名股票，是被告主張丁○○就系爭股份持
    有其發行之記名股票等語，應可信實，則原告欲受讓系爭股
    份之唯一方法，乃為由丁○○將被告就系爭股份發行之記名
    股票背書轉讓予原告。原告已坦承其雖曾透過強制執行程序
    ，欲執行丁○○就系爭股份所持有之記名股票，然並未扣押
    到該等股票等語（見本院卷第28頁），足證原告並未持有丁
    ○○就系爭股份所有之股票，其顯未依法定方式受讓系爭股
    份，殆可認定。是其主張已因受讓系爭股份成為被告之股東
    云云，即非事實，自不足採。
  (二)原告復稱：其已因本院執行處核發之移轉命令，取得系爭股
    份云云。惟對有價證券之強制執行，係執行該證券所表彰之
    權利，其為無記名之有價證券或未禁止背書轉讓之記名有價
    證券，因依法得以交付或背書之方法而為轉讓，且一經交付
    或背書後，於當事人間即生移轉之效力而得對抗公司以外之
    第三人，如以此種有價證券為執行標的物時，非剝奪債務人
    對有價證券之占有，使其不能以交付或背書轉讓之方法，將
    有價證券轉讓與他人，勢必無法達到強制執行之目的，故類
    此有價證券之執行自應依動產執行之方法，以查封占有該有
    價證券而為開始強制執行，殊不能逕依強制執第117 條所定
    關於其他財產權之執行方法為之（最高法院90年度台抗字第
    444 號裁定參照）。被告就系爭股份發行之記名股票為得自
    由轉讓之有價證券，欲對該等股票為強制執行，須依執行動
    產之方法為之，尚不能逕對該等股票發移轉命令。是雖本院
    執行處曾於97年9月16日核發移轉命令（見本院卷第5頁），
    其上記載：「主旨：債務人丁○○在第三人大宇鋼鐵股份有
    限公司之出資額（或股權、股票）在新臺幣壹佰零伍萬陸仟
    零伍拾壹元範圍內，應依本命令移轉於債權人乙○○……二
    、債權人乙○○得依本命令逕向第三人大宇鋼鐵股份有限公
    司申請辦理有關出資額轉讓登記手續及公司章程之變更登記
    」等語，然究不能因此使原告合法受讓系爭股份，併予指明
    。
  (三)綜上所述，原告並未合法受讓系爭股份成為被告之股東，則
    其請求被告就系爭股份之轉讓，辦理股東名簿變更登記，即
    乏依據，不應准許。
  (四)本件事證已明，兩造其餘主張及舉證，核與判決結果無影響
    ，爰不再一一論列，併予敘明。
四訴訟費用負擔之依據：民事訴訟法第78條。
中    華    民    國    98    年    3     月    31    日
                  民事第六庭    法  官  陳婷玉
以上正本係照原本作成
如對本判決上訴，須於判決送達後20日內向本院提出上訴狀
中    華    民    國    98    年    3     月    31    日
                                書記官  曾靖雯


司法院資訊處製作；財團法人民間司法改革基金會備份。
